【裁判字號】    95,訴,168
【裁判日期】    950609
【裁判案由】    毒品危害防制條例
【裁判全文】
臺灣高雄地方法院刑事判決               95年度訴字第168號
公  訴  人  臺灣高雄地方法院檢察署檢察官
被      告  甲○○
                    （現在臺灣高雄監獄執行中）
上列被告因違反毒品危害防制條例案件，經檢察官提起公訴（93
年度偵字第25400 號），本院判決如下：
    主  文
甲○○無罪。
    理  由
一、公訴意旨略以：被告甲○○基於轉讓第一級毒品之概括犯意
    ，於民國93年5 、6 月間，在高雄市前鎮區台鋁2 巷16號前
    ，多次轉讓第一級毒品海洛因予案外人乙○○施用，因認被
    告涉犯毒品危害防制條例第8 條第1 項之轉讓第一級毒品罪
    嫌等語。
二、按犯罪事實應依證據認定之，無證據不得認定其犯罪事實，
    又不能證明被告犯罪或其行為不罰者，應諭知無罪之判決，
    刑事訴訟法第154 條第2 項及第301 條第1 項分別定有明文
    。次按刑事訴訟法上所謂認定犯罪事實之證據，係指足以認
    定被告確有犯罪行為之積極證據而言，該項證據自須適合於
    被告犯罪事實之認定，始得採為斷罪資料，而事實之認定，
    應憑證據，如未能發現相當證據，或證據不足以證明，自不
    能以推測或擬制之方法，以為裁判基礎，且認定不利於被告
    之事實，須依積極證據，苟積極證據不足為不利於被告事實
    之認定時，即應為有利於被告之認定，更不必有何有利之證
    據，最高法院29年上字第3105號、40年臺上字第86號、30年
    上字第816 號分別著有判例可資參照。再按認定犯罪事實所
    憑之證據，雖不以直接證據為限，間接證據亦包括在內；然
    而無論直接或間接證據，其為訴訟上之證明，須於通常一般
    之人均不致有所懷疑，而得確信其為真實之程度者，始得據
    為有罪之認定，倘其證明尚未達到此一程度，而有合理之懷
    疑存在時，即無從為有罪之認定，根據「罪證有疑，利於被
    告」之證據法則，即不得遽為不利於被告之認定，而應諭知
    無罪之判決。
三、公訴人認被告甲○○涉犯毒品危害防制條例第8 條第1 項之
    轉讓第一、二級毒品罪嫌，係以(一)被告於警詢中供述曾經販
    賣過海洛因。(二)證人乙○○於警詢中證稱曾向綽號「自摸」
    之人購買海洛因，並指認被告照片即綽號「自摸」之人，車
    號UQ－0988號小客車即係所駕車輛。(三)乙○○於偵查中證述
    曾向被告購買海洛因。(四)車籍作業系統查詢資料登載車號UQ
    －0988號小客車係被告母親邱王金隊所有，為其主要論據。
四、訊據被告堅決否認有何轉讓毒品之犯行，辯稱：不認識乙○
    ○，也沒有轉讓毒品給乙○○等語。經查：
 (一) 按被告以外之人於檢察事務官、司法警察官或司法警察調查
    中所為之陳述，與審判中不符時，其先前之陳述具有較可信
    之特別情況，且為證明犯罪事實存否所必要者，得為證據，
    刑事訴訟法第159 條之2 定有明文。所稱「具有可信之特別
    情況」係屬於證據能力之要件，法院應比較其前後陳述時之
    外在環境及情況，以判斷何者較為可信，例如：陳述時有無
    其他訴訟關係人在場，陳述時之心理狀況、有無受到強暴、
    脅迫、詐欺、利誘等外力之干擾等情（最高法院95年度臺上
    字第2792號判決意旨參照）。本件證人乙○○於警詢中之陳
    與審判中之陳述有所不符，本院以其於警詢中之陳述，未與
    被告同庭接受訊問，較無人情壓力，且未受外界之污染，較
    少權衡利害關係，較於本院審理時與被告同庭陳述時，心理
    狀況較有人情壓力，認其先前於警詢中之陳述具有可信之特
    別情況，且為證明被告本件犯罪存否所必要，自得為證據。
    又證人乙○○於偵查中向檢察官所為之陳述，並未表示有不
    當取供之情形，本院復查無何顯不可信之情況，依刑事訴訟
    法第159 條之1 第2 項規定，亦得為證據。
 (二) 證人乙○○警詢中陳稱：其係於93年4 月份起，在高雄市前
    鎮區台鋁2 巷16號前，向綽號「自摸」之人購買海洛因，次
    數約有一百次以上，係打「自摸」所留0000000000、000000
    0000、0000000000號等3 支行動電話與其聯絡等語；其於偵
    查中則證稱：其向「自摸」買過海洛因一、二十次，時間係
    在去（93）年5 、6 月間，每次約的地點都有變等語；於審
    判中又證稱：拿毒品的地點大約在高雄市火車站附近，有時
    隨便約個便利商店，看他在哪裡就叫我過去，三民區、前鎮
    區都有等語。其就購買之次數、時間、地點，前後供述均非
    一致，尤以購買毒品之次數，竟有一百次以上與一、二十次
    之離譜差距，至交易地點初則明確指出係在高雄市前鎮區台
    鋁2 巷16號前，繼而改稱每次地點都不一定，三民區、前鎮
    區都有，足見其前開證述顯有瑕疵，自難遽為被告不利之認
    定。又經本院調閱證人所述上開3 支行動電話門號，均非登
    記被告使用，亦難認定被告確有以該3 支門號為連絡工具。
    至證人另於警詢中陳稱「自摸」所駕小客車之車號係UQ－09
    88號，雖依車籍作業系統查詢資料所載，確係登記被告母親
    之名義，然此僅屬證人同一指認下之不同特徵，一如其於同
    次警詢中同時指認被告照片及地址，均難認係另一獨立之證
    據，仍屬上開具有瑕疵證述內容之一部。又被告雖於警詢中
    供稱：曾經販賣過海洛因，係以前有這樣做，最近都沒有了
    等語；然其於偵查及本院審理時，均否認有於證人所指期間
    內，販賣或無償轉讓海洛因予證人收受，是其於警詢中縱供
    稱「以前曾經販賣」等語，亦難據以認定其確有本件被訴轉
    讓海洛因之犯行，仍不得依此遽為不利被告之認定。
 (三) 綜上所述，證人乙○○之證述既非無瑕疵可指，即存有合理
    之懷疑；而被告警詢中之供述，亦未能證明其確有於證人所
    稱時、地，交付海洛因予證人收受。是公訴人依被告警詢中
    供述、證人乙○○於警詢及偵查中證述之販賣行為，而起訴
    被告涉有轉讓第一級毒品海洛因之犯行，然未能舉證證明被
    告有何無償轉讓海洛因予證人乙○○收受之事實，自不得以
    此罪名相繩。此外，復查無其他積極證據足認被告確有轉讓
    第一級毒品之犯行，即屬不能證明被告犯罪，揆諸前揭說明
    ，自應諭知被告無罪之判決。
據上論斷，應依刑事訴訟法第301 條第1 項，判決如主文。
中    華    民    國    95    年    6     月    9     日
                  刑事第六庭    審判長法  官  黃建榮
                                      法  官  李  蓓
                                      法  官  林柏壽
以上正本證明與原本無異。
如不服本判決，應於判決送達後10日內，向本院提出上訴狀。
中    華    民    國    95    年    6     月    9     日
                                      書記官  林國龍


司法院資訊處製作；財團法人民間司法改革基金會備份。
